【裁判字號】    95,交聲,376
【裁判日期】    950830
【裁判案由】    聲明異議
【裁判全文】
臺灣彰化地方法院交通事件裁定         95年度交聲字第376號
原處分機關  交通部公路總局臺中區監理所彰化監理站
異  議  人
即受處分人  甲○○
上列受處分人因違反道路交通管理處罰條例案件，對於交通部公
路總局臺中區監理所彰化監理站民國95年4月20日所為之處分（
彰監四字第裁64─I00000000號裁決書）聲明異議，本院裁定如
下：
    主  文
異議駁回。
    理  由
一、原處分機關係以：異議人即受處分人甲○○駕駛車主黃淑真
    所有TUF-941號輕機車，於民國93年9月7日18時0分許，在彰
    化縣埔心鄉○○村○○路與忠義北路口，因「未領有駕駛執
    照駕車」而違規，爰依修正前道路交通管理處罰條例第22條
    第1項第 1款規定，裁罰鍰新臺幣（下同）9,600元，於法應
    無不合等語。
二、聲明異議意旨略以：異議人遭舉發違規行為，惟因車禍致為
    多重障礙中度障礙者，且已年屆61高齡，又無工作收入，生
    活相當困苦，懇請撤銷罰款處分等語。
三、異議人為本件違規行為後，道路交通管理處罰條例雖於94年
    12月28日修正公布，並於95年7月1日施行。惟按行為後法律
    或自治條例有變更者，適用行政機關最初裁處時之法律或自
    治條例。但裁處前之法律或自治條例有利於受處罰者，適用
    最有利於受處罰者之規定，行政罰法第 5條定有明文；此所
    謂「行政機關最初裁處」之時點，係指有權裁處之行政機關
    為第一次裁處時，其性質為實體法上之行政處分。又道路交
    通管理處罰條例所定之罰鍰、吊扣證照、記點等裁罰，本屬
    行政罰之性質，自有行政罰法前開條文規定之適用。異議人
    係於93年9月7日為本件違規行為，而原處分機關則於95年 4
    月20日為最初裁處即本案裁決書，均於道路交通管理處罰條
    例前開修正施行之前，揆諸前揭規定，即應適用修正前之道
    路交通管理處罰條例，而無新舊法比較適用之問題，合先敘
    明。
四、按汽車駕駛人，未領有駕駛執照駕車者，處新臺幣6,000 元
    以上12,000元以下罰鍰，並當場禁止其駕駛及扣留其車輛牌
    照，修正前道路交通管理處罰條例第21條第1項第1款定有明
    文。次按違反道路交通管理事件行為人，未依規定自動繳納
    罰鍰，或未依規定到案聽候裁決，處罰機關應於舉發違反道
    路交通管理事件通知單送達 2個月內依基準表逕行裁決之，
    違反道路交通管理事件統一裁罰基準及處理細則第44條第1
    項亦有明文。
五、經查：異議人即受處分人甲○○騎乘 TUF-941號輕機車，於
    93 年9月7日18時0分許，在彰化縣埔心鄉○○村○○路與忠
    義北路口處，為警舉發「未領有駕駛執照駕車」之違規情事
    ，此為受處分於聲明異議狀所不爭執，並有彰化縣警察局舉
    發違反道路交通管理事件通知單 1紙在卷可稽，本件違規事
    實堪以認定。至受處分人於異議狀內以上開個人事由希求免
    繳罰鍰，雖其情可憫，惟道路交通管理處罰條例係主管機關
    為加強道路交通管理，維護交通秩序，確保交通安全，經由
    立法機關所制定之法律規範，如異議人認其中部分規定非為
    妥適，自應透過其他管道謀求修法解決，尚非本院所得審酌
    ，附此敘明。綜上，本件異議人既未自動繳納罰鍰，復未於
    舉發通知單上所載應到案日期到案聽候裁決，按諸前揭規定
    ，原處分機關自應依違反道路交通管理事件統一裁罰基準表
    逕行裁決。從而，原處分機關依修正前道路交通管理處罰條
    例第21條第1項第1款規定，所為罰鍰 9,600元之裁罰，自無
    違誤，本件聲明異議核無理由，應予駁回。
六、據上論斷，應依道路交通案件處理辦法第19條，裁定如主文
    。
中    華    民    國    95    年    8     月    30    日
                  交通法庭      法  官  簡婉倫
以上證明與原本無異。
如不服本裁定，應於裁定送達後5 日內向本院提出抗告狀 (須附
繕本)。
中    華    民    國    95    年    8     月    30    日
                                書記官


司法院資訊處製作；財團法人民間司法改革基金會備份。
